最高法院刑事判決　　　　　　一○○年度台上字第六三三一號
上　訴　人　林義淵
選任辯護人　羅美鈴律師
上列上訴人因違反毒品危害防制條例案件，不服台灣高等法院中
華民國一○○年八月三十一日第二審判決（一○○年度上訴字第
一八六六號，起訴案號：台灣桃園地方法院檢察署九十九年度偵
字第二○五八七、二一三九一、二八九五二、三○二○五號），
提起上訴，本院判決如下：
    主  文
上訴駁回。
    理  由
按刑事訴訟法第三百七十七條規定，上訴於第三審法院，非以判
決違背法令為理由，不得為之。是提起第三審上訴，應以原判決
違背法令為理由，係屬法定要件。如果上訴理由書狀並未依據卷
內訴訟資料，具體指摘原判決不適用何種法則或如何適用不當，
或所指摘原判決違法情事，顯與法律規定得為第三審上訴理由之
違法情形，不相適合時，均應認其上訴為不合法律上之程式，予
以駁回。本件上訴人林義淵上訴意旨略稱：其於民國九十九年八
月十二日，於桃園機場遭警查獲後，已於同年月二十四日警詢時
供出本件毒品來源自蔡志興。偵查卷附之偵查報告書亦記載：上
訴人、楊添進及謝志賢供出安非他命係由蔡志興提供等語。上訴
人已供出所運輸毒品之來源，使警方得對該來源發動調查，並查
獲其人及犯行，依毒品危害防制條例第十七條第二項（諒係第一
項之誤）之規定，自應予以減輕（或免除）其刑。然原審就此有
利於上訴人之事項，未予調查，因而未依上揭規定減輕其刑，即
有判決不適用法則及依法應予調查之證據而未予調查之違法云云
。
惟查：原判決綜合全案卷證資料，本於事實審法院採證認事之職
權，認定上訴人與已判刑確定之蔡志興、楊添進、謝志賢於九十
九年七月間，共同基於運輸第二級毒品及私運管制物品出口至日
本之犯意聯絡，推由蔡志興負責提供甲基安非他命，上訴人則假
以導遊身分充當掩護，為攜帶毒品出境者辦理護照，安排在日本
食宿及毒品接洽等事宜，謝志賢、楊添進則居中聯繫並負責尋覓
願攜帶即運輸毒品出境日本者（俗稱：「車手」），嗣經覓得已
判刑確定之李訓益、黃榮銘、張雪君同意擔任「車手」工作。楊
添進旋於同年八月四日，與蔡志興、謝志賢及上訴人在高雄市○
○○路摩斯漢堡店見面，議定由蔡志興備妥甲基安非他命，上訴
人負責為李訓益、黃榮銘、張雪君辦理護照。蔡志興即於同月十
日上午十時許，至上述漢堡店，將重約五○○公克之甲基安非他
命一包交給上訴人。上訴人於翌（十一）日將上揭甲基安非他命
轉交予謝志賢，再轉交楊添進保管。同年月十二日上午十一時許
，楊添進將上開甲基安非他命分裝，且以黃色膠帶綑綁之橢圓塑
膠包裝為九顆甲基安非他命球，交由李訓益、黃榮銘及張雪君，
要其等各自將其中三顆塞入肛門，以便運輸出境。嗣於同日下午
二時四十五分許，上訴人、楊添進偕同李訓益、黃榮銘及張雪君
，在桃園國際機場中華航空股份有限公司櫃檯劃位，欲搭乘該公
司CI-104班機前往日本東京時，為警當場查獲，上訴人在警詢時
及審判中自白犯罪等情。因而撤銷第一審關於上訴人部分之判決
，依想像競合犯規定，從一重改判論處上訴人共同運輸第二級毒
品（依毒品危害防制條例第十七條第二項規定減輕其刑後，量處
有期徒刑）罪刑。已依據卷內資料，說明：前揭犯罪事實業經上
訴人坦承不諱，核與蔡志興、李訓益、吳文揚、楊添進、黃榮銘
、張雪君、謝志賢所述相符。且有現場蒐證照片、護照可稽，另
自李訓益、黃榮銘、張雪君體內取出，以黃色膠帶綑綁之橢圓塑
膠包裝甲基安非他命球各三顆可佐。該九顆橢圓塑膠球，經鑑驗
分析結果，檢出甲基安非他命成分，驗餘合計淨重四八八．九五
四○六公克，有鑑定書足憑。足徵上訴人任意性之自白，與事實
相符，應屬可信。因認上訴人確有前揭共同運輸第二級毒品（想
像競合犯私運管制物品出口未遂）之犯行，已詳細說明其認定依
據及理由。上訴人對於原判決所為前揭論斷，並未依據卷內資料
，具體指摘有何違背法令情形。且查：毒品危害防制條例第十七
條第一項規定犯該條例第四條第二項運輸第二級毒品罪，供出毒
品來源，因而查獲其他正犯或共犯者，減輕或免除其刑。所稱「
供出毒品來源，因而查獲其他正犯或共犯者」，係指被告供出毒
品來源之有關資料，諸如正犯或共犯之姓名、年籍、住居所或其
他足資辨別之特徵等，使調查或偵查犯罪之公務員因而對之發動
調查或偵查並查獲者而言。申言之，被告之「供出毒品來源」，
與調查或偵查犯罪之公務員對之發動調查或偵查並進而查獲之間
，須有先後且具有相當因果關係者，始克相當，非謂被告一有「
自白」，供述毒品之來源，即應依上開規定予以減輕或免除其刑
。若被告供出毒品來源之前，調查或偵查犯罪之公務員已有確切
之證據，已知悉或足以合理懷疑該犯罪之正犯或共犯者，即非因
被告供出毒品來源，因而查獲其他正犯或共犯，自不得適用上開
規定予以減輕或免除其刑。上訴人雖於九十九年八月二十四日警
詢時，供稱：「今年八月四日謝志賢及蔡志興跟我在高雄市○○
○路摩斯漢堡見面，他們告訴我已經找好李訓益、黃榮銘、張雪
君三個人要運輸安非他命到日本……。我告訴他們，我不管他們
怎麼弄，只要在日本把安非他命交給我就好。大約是在八月十日
上午十時，蔡志興自己開車約我在高雄市○○○路摩斯漢堡見面
，當場拿包好的安非他命毒品給我看，問我這樣可不可以，並叫
我交給他們，他們會來找我拿」（見第二○五八七號偵卷第二十
二頁背面）。上訴人上揭警詢之時間，係自九十九年八月二十四
日十八時二十一分起，至同日二十時二十五分止（見第二○五八
七號偵卷第十九頁正面）。然謝志賢早於九十九年八月十二日警
詢時，即向警方供稱：其係受綽號「蔡董」（指蔡志興）之男子
指使，負責監視上訴人運輸本件之甲基安非他命至日本，「蔡董
」之行動電話為0000000000號（見第三○二○五號偵
卷第二十四頁正面）。且於同年月二十四日十五時二十分起，至
同日十七時四十五分止之警詢時，更明確供稱：「（問：現警方
提示你共有十五人之彩色相片，照片的哪個男子就是你所供稱：
指示你前往桃園機場監視林義淵的人？）我能清楚指出編號九的
男子，就是指使我監視導遊林義淵是否成功將安毒運送到日本之
男子『蔡董』……」、「（問：你所說的編號九是國人蔡志興（
五十六年三月二十日生，身分證：Ｚ000000000），警
方現提供他最新的戶役政相片，這張相片是否與編號九男子相同
？）……他就是『蔡董』」等語（見第二○五八七號偵卷第二十
五頁背面、第二十六頁正面），向警方清楚指明蔡志興係本案毒
品之實際來源。足見警方於上訴人供述之前，即因謝志賢之明確
指認，先得知本件之甲基安非他命，係來源自蔡志興（五十六年
三月二十日生，身分證：Ｚ000000000，行動電話門號
：0000000000），進而得對之發動調查。是縱上訴人
於嗣後之警詢中，曾向警方為上揭之供述，然斯時，警方早藉由
謝志賢之供詞，知悉蔡志興為本件毒品來源之人，則警方之查獲
蔡志興，與上訴人之「供出毒品來源」間，即欠缺先後且相當之
因果關係，上訴人自不得適用上開規定予以減輕或免除其刑（按
原判決已依毒品危害防制條例第十七條第二項規定減輕其刑）。
上訴意旨指稱原審未援用毒品危害防制條例第十七條第一項（上
訴理由狀誤載為第二項）之規定，予以減輕其刑，有判決不適用
法則及依法應予調查之證據而未予調查之違法云云，係持憑己見
，任意指摘，自非適法之第三審上訴理由。其上訴不合法律上之
程式，應予駁回。
據上論結，應依刑事訴訟法第三百九十五條前段，判決如主文。
中    華    民    國  一○○  年   十一   月   十七   日
                      最高法院刑事第十二庭
                          審判長法官  陳  世  雄  
                                法官  張  祺  祥  
                                法官  宋      祺  
                                法官  惠  光  霞  
                                法官  周  盈  文  
本件正本證明與原本無異
                                      書  記  官  
中    華    民    國  一○○  年   十一   月  二十一  日
                                                      Q